【裁判字號】    96,交聲,359
【裁判日期】    970229
【裁判案由】    聲明異議
【裁判全文】
臺灣臺南地方法院交通事件裁定         96年度交聲字第359號
移送機關    交通部公路總局嘉義區監理所臺南監理站
異議人即
受處分人    丙○○
上列受處分人因違反道路交通管理處罰條例案件，對於交通部公
路總局嘉義區監理所臺南監理站民國96年4月20日所為之裁決處
分（處分案號：嘉監南字第裁74-S00000000號），聲明異議，本
院裁定如下：
    主  文
原處分關於「駕車行經有燈光號誌管制之交叉路口闖紅燈，處新
台幣貳仟柒佰元，記三點」部分撤銷。
上開撤銷部分丙○○不罰。
其餘異議駁回。
    理  由
一、原處分意旨略以：異議人即受處分人丙○○（下稱異議人）
    所有之牌照號碼6W-4029號自小客車遭警製單舉發，於民國
    （下同）96年3月10日12時51分，在台南市○○路與五妃街
    之交叉路口，有五妃街西向東紅燈逆向左轉南門路，及連續
    於道路上逆向連闖紅燈以危險方式駕駛車輛等違規行為，嗣
    經交通部公路總局嘉義區監理所臺南監理站（下稱移送機關
    ）以其違規事證明確，依道路交通管理處罰條例第43條第1
    項第1款及第53條第1項，合計裁處罰鍰新台幣（下同）20,7
    00元，並記違規點數6點。
二、本件聲明異議意旨略以：異議人於台南市○○街左轉忠義路
    一路暢通，路上冷清，無任何車輛，行車時速約35至40公里
    ，不可能有危險駕駛，亦無闖紅燈之情形，為此，聲明異議
    請求撤銷原處分等語。
三、按汽車駕駛人，以危險方式駕車；行經有燈光號誌管制之交
    岔路口闖紅燈者，分別得處以新臺幣六千元以上二萬四千元
    以下罰鍰、及一千八百元以上五千四百元以下罰鍰，並得合
    計記違規點數6點。道路交通管理條例第43條第1項第1款、
    第53條第1項及第63條第1項第3款，暨違反道路交通管理事
    件統一裁罰基準表分別定有明文。
四、經查：
（一）異議人遭警舉發，於上開時、地，駕駛牌照號碼6W-4029
      號自小客車，有多次逆向行駛及闖紅燈等違規行為，有臺
      南市警察局96年3月10日南市警交字第S00000000號舉發違
      反道路交通管理事件通知單1份附卷可稽。
（二）異議人雖稱於上開時間行經台南市○○街左轉忠義路時，
      一路順暢，並無危險駕駛及闖紅燈之行為云云，然異議人
      於上揭時、地，多次遇紅燈未停仍直行、且逆向行駛等情
      ，業據證人即舉發警員乙○○於本院調查時，到庭具結證
      述明確，其證稱：「（法官問：當時異議人是如何行駛？
      ）當時我騎警用機車南門路南向北在建業街口停等紅燈，
      看到異議人從對向闖紅燈，我就迴轉上前攔查，當我騎到
      他旁邊，要他靠邊停車，他有減速，之後又加速離去，我
      就以無線電要求支援攔查，他從南門路北向南右轉樹林街
      ，之後左轉忠義路，在樹林街逆向左轉忠義路，之後他在
      忠義路北向南行駛，於忠義、南寧街口闖紅燈，之後左轉
      五妃街，這時我們第一部巡邏車從對向要攔他，他仍不停
      閃過去，在五妃街他又逆向左轉南門路，之後左轉南寧街
      ，靠近忠義路的時候被我們第二部巡邏車堵住，當時巡邏
      車是逆向堵住他，之後第一部巡邏車也過來，停在他後面
      ，將他人、車帶回第二分局處理。」等語在卷（見本院96
      年6月6日訊問筆錄）；另協助舉發警員乙○○攔下異議人
      之警員甲○○、丁○○亦分別於本院調查時陳稱：「（
      法官問證人甲○○：96年3月10日下午12時51分許，警員
      乙○○有無用無線電向你們請求支援攔查6W-4 029號自小
      客車？）有，他以無線電呼叫的。」、「（法官問證人甲○○：你當時駕駛巡邏車在何處？）我與主管當時在府連
      路那邊，當時我們在五妃街那邊攔截異議人，但他沒有停
      下來而往南門路方向衝過去，之後我聽到乙○○呼叫，我
      問異議人在哪裡，後來我們趕到現場去時，異議人已被我
      們同事攔截下來了。」、「（法官問證人丁○○：96年3
      月10日下午12時51分許，警員乙○○有無用無線電向你們
      請求支援攔查6W-4029號自小客車？）有，我有聽到乙○○用無線電通報。」、「（法官問證人丁○○：當時你的
      巡邏車在哪裡？）我們在派出所內聽到後，我才開巡邏車
      往南寧街方向過去。」、「（法官問證人丁○○：是否你
      將異議人攔截住的？）是的，我在南寧街將異議人攔住的
      。」等語在卷（均見本院96年7月16日訊問筆錄）。按證
      人乙○○、甲○○、丁○○乃為原處分機關所認定異議人
      有前開違規行為之證人，其等已到庭在本院法官面前以言
      詞供述異議人有前開違規事實，並已就當時燈號變換情形
      、執勤所處位置、異議人行駛路徑及闖紅燈過程等情節詳
      述具體明確，且證人乙○○、甲○○、丁○○為依法執行
      勤務之員警，與異議人毫無怨懟，衡情當無自陷偽證罪而
      構詞誣賴異議人之理，另於本件卷存證據資料內並無任何
      積極證據足以證明證人乙○○、甲○○、丁○○上開供述
      係屬虛偽，本院自不得僅以證人乙○○、甲○○、丁○○
      為本件開單舉發異議人之員警而全盤抹煞其所具有之證人
      資格，從而，本院由其等上開證述已得有異議人確有上開
      違規行為之心證，是異議人前開所辯，實不足採，異議人
      之上述違規事實，應堪認定。
（三）又交通警察製單舉發違反道路交通管理處罰條例所列之違
      規事實，本質上為行政處分，係公務員基於職務上之權力
      ，依法就特定之具體事件所為之具公法上效果之單方面行
      政行為，基於公務員為公法上行為具有公信力之原則，該
      行政行為當可被推定為真正，其據以依法處分之事實認定
      亦為正確無誤。本此公信原則，乃立法者賦予行政機關制
      定違反道路交通事件統一裁罰標準及處理細則，使執勤警
      員得當機處分以達其維護交通秩序、安全之行政目的。若
      謂公務員一切行政行為均需預留證據以證其實，則國家行
      政勢必窒礙難行，據此，刑事訴訟法就犯罪證據有關之規
      定中，與屬行政秩序罰之交通違規裁罰本質不合之部分，
      自不在準用之列，因此，本院查無任何證據足資證明執勤
      員警有捏造事實違法取締之情事存在，則執勤警員本其維
      護交通秩序、安全職責所為之舉發，自應受到合法、正確
      之推定。
五、綜上所述，依據證人乙○○、甲○○、丁○○之證言，異議
    人於前揭時、地有多次闖紅燈、逆向行駛等違規事實，應堪
    認定。而異議人於上開時間以闖紅燈、逆向行駛之方式，行
    經台南市○○路、樹林街、忠義路、南寧街、五妃街等路段
    ，因三組警員分向攔查，始遭攔停，於此情況下，異議人顯
    置他人行車安全於不顧，殊難想像其仍得保持安全駕駛之情
    形，顯已超出一般用路人對其行車動線之合理期待，縱他人
    已盡相當之注意義務，亦因無期待可能性而難以防範受處分
    人無預警闖紅燈、逆向行駛之危險駕駛行為，是異議人足以
    影響或危及其他用路人之行車安全，為危險駕駛之行為，殆
    無疑問。因舉發機關係認異議人前開多次闖紅燈、逆向行駛
    等違規行為，構成危險駕駛之行為而予以舉發，有臺南市警
    察局96年3月10日南市警交字第S00000000號舉發違反道路交
    通管理事件通知單上違規事實欄記載：「連續於道路上逆向
    連闖紅燈以危險方式駕駛車輛」等語在卷可參，因此，其中
    異議人闖紅燈之違規駕駛行為，應包括在危險駕駛行為之評
    價內，不應另予處罰，故移送機關據以援引道路交通管理處
    罰條例第53條第1項、第63條第1項第3款及違反道路交通管
    理事件統一裁罰標準表之規定，裁處異議人罰鍰2,700元，
    並記違規點數3點部分，於法未合，應由本院撤銷原處分該
    部分之處罰，另諭知如主文第2項所示之處分，以資適法。
    至於移送機關依道路交通管理處罰條例第43條第1項第1款、
    第63條第1項第3款及違反道路交通管理事件統一裁罰標準表
    之規定，就異議人危險駕車之違規行為，裁處異議人罰鍰18
    ,000 元，並記違規點數3點，核無違誤或不當，異議人就此
    部分所為之異議，並無理由，應予駁回。
六、據上論斷，應依道路交通管理處罰條例第87條第2項、道路
    交通案件處理辦法第19條、第20條前段，裁定如主文。
中    華    民    國    97    年    2     月    29    日
                      交通法庭  法  官  陳淑勤
以上正本證明與原本無異。
如不服本裁定應於送達後5日內向本院提出抗告狀。
                                書記官  陳金堂
中    華    民    國    97    年    2     月    29    日


司法院資訊處製作；財團法人民間司法改革基金會備份。
